臺灣臺南地方法院刑事判決　　　　　　　 96年度訴字第682號
公　訴　人　臺灣臺南地方法院檢察署檢察官
被　　　告　乙○○
　　　　　　　　　　（現於國防部臺南監獄執行中）
指定辯護人　本院公設辯護人　甲○○
上列被告因偽造有價證券案件，經檢察官提起公訴（95年度偵字
第17179號），本院判決於如下：
    主  文
乙○○意圖供行使之用，而偽造有價證券，處有期徒刑參年肆月
。如附表所示之支票貳紙均沒收。
    事  實
一、乙○○於民國93年4月底某日，在簡瑋慶（另涉竊盜罪部分
    業經臺灣高等法院花蓮分院以95年度上易字第119號判決判
    處有期徒刑8月確定）位於花蓮鄉○○鄉○○村○○○街10號
    住處，意圖供行使之用，接續在簡瑋慶所竊得（於93年4月
    29日9時許，在花蓮鄉○○鄉○○路134號前，在葉寶泉之配
    偶劉市所有之車牌號碼HCD─438號機車座墊下竊得）之葉寶
    泉所有之花蓮區中小企業銀行瑞穗分行000000000帳號票號
    TFH0000000、TFH0000000號空白支票2紙，填寫金額、日期
    ，並蓋用簡瑋慶所竊得之「葉寶泉」印章，而偽造如附表所
    示之支票2紙，偽造完成後，由簡瑋慶保管前開2紙支票。嗣
    簡瑋慶持如附表編號1所示之支票向梁小龍調借現金；另如
    附表編號2所示之支票則由簡瑋慶於93年4月底至5月初間在
    前開住處交予乙○○，再由乙○○於同日在其所駕駛之自用
    小客車上，交付予江建樑，供江建樑變現花用而行使之。（
    江建樑涉犯收受贓物罪部分業經臺灣花蓮地方法院以95年度
    易字第9號判決判處拘役40日確定）。其後，江建樑於93年5
    月10日將前開支票交付予不知情之謝玉梅，謝玉梅於同年6
    月10日提示該支票，因票據交換所發現該支票業經葉寶泉掛
    失止付而退票，始為警循線查獲上情。
二、案經臺灣高等法院花蓮分院檢察署函送臺灣花蓮地方法院檢
    察署呈請臺灣高等法院檢察署檢察長令轉臺灣臺南地方法院
    檢察署檢察官偵查起訴。
    理  由
一、上揭犯罪事實，業據被告乙○○坦承不諱，核與證人、劉市
    、葉寶泉、江建樑、謝玉梅所述情節相符，並有偽造之支票
    影本、臺灣花蓮地方法院95年度易字第9號判決、臺灣高等
    法院花蓮分院95年度上易字第119號判決附卷可稽。被告於
    本院審理時之自白應與事實相符而堪採信。本件被告偽造有
    價證券之犯行明確，堪以認定，應依法論科。
二、核被告所為係犯刑法第201條第1項之偽造有價證券罪。被告
    盜用葉寶泉之印章於附表所示2張支票之行為，為偽造支票
    之部分行為；其行使偽造有價證券之低度行為應為偽造有價
    證券之高度行為所吸收，均不另論罪。另被告本於一犯意，
    接續偽造附表所示2張支票之行為，為接續犯，應僅為論以
    一偽造有價證券罪。爰審酌被告曾因軍法搶劫案件經判處無
    期徒刑，甫於92年4月間假釋，於假釋期間不知悔改再犯本
    案、偽造支票後，並未牟取自身利益，而係交予缺錢之友人
    使用、所偽造之支票票面金額尚非甚鉅，及其犯罪之手段、
    犯罪後尚知坦承犯行等一切情狀，量處如主文所示之刑示懲
    。
三、如附表所示2張支票，為偽造之有價證券，應依刑法第205條
    之規定，諭知沒收。
四、另於被告行為後，刑法施行法增訂第1條之1，於95年6月14
    日公布，並於同年7月1日施行；該條規定：「中華民國九十
    四年一月七日刑法修正施行後，刑法分則編所定罰金之貨幣
    單位為新臺幣。九十四年一月七日刑法修正時，刑法分則編
    未修正之條文定有罰金者，自九十四年一月七日刑法修正施
    行後，就其所定數額提高為三十倍。但七十二年六月二十六
    日至九十四年一月七日新增或修正之條文，就其所定數額提
    高為三倍。」考其立法理由，係為因應94 年2月2日修正公
    布、95年7月1日施行之刑法施行後，依刑法總則第33條第5
    款規定，罰金貨幣單位已改為新臺幣，是以分則編各罪所定
    罰金之貨幣單位，自應配合上開規定修正，為使罰金數額趨
    於一致，避免衍生新舊法比較適用問題，以緩和實務適用法
    律之衝擊，於不變動罰金數額之前提下，而為制定（前揭條
    文立法意旨參照），換言之，刑法施行法第1條之1係在替代
    罰金罰鍰提高標準條例部分條文，與適用罰金罰鍰提高標準
    條例之結果相同，對於被告而言並不發生有利或不利之問題
    ，僅係將貨幣單位由銀元改為新臺幣，並非法律變更刑度之
    條文，當無須就新舊法比較適用，併此敘明。
五、據上論斷，應依刑事訴訟法第299條第1項前段，刑法第201
    條第1項、第205條，刑法施行法第1條之1，判決如主文。
本案經檢察官羅瑞昌到庭執行職務
中　　華　　民　　國　　96　　年　　8 　　月　　30　　日
                    刑事第五庭審判長法  官  沈揚仁
                                    法  官  張婷妮
                                    法  官  鄭文祺
以上正本證明與原本無異。
如不服本判決應於收受本判決後10日內向本院提出上訴書狀，並
應敘述具體理由。如未敘述上訴理由者，應於上訴期間屆滿後20
日內向本院補提理由書狀（均須按他造當事人之人數附繕本）「
切勿逕送上級法院」。
  　　　　　　　　　　　　　　　　　書記官  黃雅雲
中　　華　　民　　國　　96　　年　　8 　　月　　30　　日
附錄論罪科刑法條：
刑法第201條第1項：
意圖供行使之用，而偽造、變造公債票、公司股票或其他有價證
券者，處三年以上十年以下有期徒刑，得併科三千元以下罰金。
附表：
┌─┬─────┬────┬───┬────┬────┐
│編│付  款  人│票面金額│發票人│發票日  │票據號碼│
│號│          │：新台幣│      │        │        │
│  │          │        │      │        │        │
├─┼─────┼────┼───┼────┼────┤
│1 │花蓮區中小│7萬元   │葉寶泉│93年5月 │TFH00512│
│  │企業銀行瑞│        │      │20日    │19      │
│  │穗分行    │        │      │        │        │
│  │          │        │      │        │        │
├─┼─────┼────┼───┼────┼────┤
│2 │同    上  │5萬元   │同  上│93年6月 │TFH00512│
│  │          │        │      │10日    │20      │
│  │          │        │      │        │        │
└─┴─────┴────┴───┴────┴────┘
